【裁判字號】    92,訴,56
【裁判日期】    920904
【裁判案由】    違章建築
【裁判全文】
臺中高等行政法院判決                                九十二年度訴字第五六號
                              .
    原      告  甲○○
    訴訟代理人  林根煌律師
    複代理人    林邦賢律師
    被      告  臺中縣政府
    代  表  人  乙○○
    訴訟代理人  庚○○
右當事人間因違章建築事件，原告不服內政部中華民國九十一年十一月二十一日台內
訴字第○九一○○○六一八五號訴願決定，提起行政訴訟。本院判決如左︰
    主  文
原告之訴駁回。
訴訟費用由原告負擔。
    事  實
一、事實概要：台中縣神岡鄉公所受理查處台中縣神岡鄉○○路一三五三號（神岡鄉
    ○○段二五○地號）建築物涉有違章建築，乃函請原告提供系爭房屋合法證明文
    件後，於民國（以下同）九十年十二月十九日函報被告派員勘查認定，嗣被告於
    九十年十二月十九日函請台中縣豐原地政事務所及台中縣稅捐稽徵處提供系爭土
    地、建物相關資料後，於九十一年二月一日會同相關單位人員赴現場會勘，並經
    台中縣神岡鄉公所於九十一年二月二十一日函送系爭土地、建物七十四年四月十
    七日航空攝影圖及原告之戶口資料後，台中縣神岡鄉公所以九十一年四月二十四
    日神鄉建字第○○○六四三五號違章建築查報單查報系爭建築物為違章建築，被
    告乃以九十一年五月三日工使字第○九一一一四八三一○○號違章建築補辦手續
    通知單通知原告於三十日內補辦建造執照，原告逾期未補辦，被告遂以九十一年
    六月十三日工使字第○九一一五五四四○○○號違章建築拆除通知單通知應執行
    拆除，原告不服，向內政部提起訴願，訴稱系爭建築物係五十九年即已建築使用
    ，並非違章建築，依法不構成拆除要件云云，亦遭決定駁回，遂提起本件行政訴
    訟。
二、兩造之聲明：
    (一)原告聲明求為判決：1.被告工務局九十一年六月十三日工使字第０九一一五五
      四四０００號違章建築拆除通知單所為處分及內政部九十一年十一月二十一日
      台內訴字第０九一０００六一八五號訴願決定應予撤銷。2.訴訟費用由被告負
      擔。
    (二)被告聲明求為判決：1.原告之訴駁回。2.訴訟費用由原告負擔。
三、兩造之陳述及爭點：
    (一)原告部分：
      1.按被告所屬工務局九十一年六月十三日工使字第○九一一五五四四○○○號
        違章建築拆除通知單，以原告所有坐落台中縣神岡鄉○○路一三五三號鋼鐵
        造高度約四公尺，面積約二一○平方公尺之平房建築物，係屬一般違章建築
        應執行拆除等情，惟查被告所屬工務局因未切實詳查致所認定與實際情形不
        符，因此原告乃對於被告此項不當之處分提起訴願，然訴願決定機關（內政
        部）仍援用被告之認定而予以決定訴願駁回，殊難令人心服。
      2.查原告原來係居住並設籍於台中縣神岡鄉○○村○○路四十九號房屋，嗣於
        六十八年八月九日即遷居並設籍於台中縣神岡鄉○○路一三五三號房屋，此
        有原告之戶籍謄本載明可稽，惟被告所屬工務局未予查明，竟於九十一年六
        月十三日工使字第○九一一五五四四○○○號違章建築拆除通知單仍記載原
        告之住址為「神岡鄉○○路四九號」，並將「神岡鄉○○路一三五三號」建
        築物認為違章建築，顯與事實不符。
      3.次查瑞峰籐業股份有限公司（以下簡稱瑞峰籐業公司、設於台中縣神岡鄉○
        ○路一三五七號）於七十七年一月二十六日將其左側建築於空軍用地上之房
        屋及土地使用權（長三十一點三公尺、寬七公尺）讓與原告，而該房屋於五
        十九年間即由瑞峰籐業公司建築並使用，此有瑞峰籐業公司與原告於七十七
        年一月十六日所立寫之同意書可稽，惟瑞峰籐業公司讓給原告之上開房屋，
        因與原告原有門牌台中縣神岡鄉○○路一三五三號房屋毗鄰，因此原告受讓
        之上開房屋，其門牌號碼亦合編為「神岡鄉○○路一三五三號」，惟查原告
        受讓自瑞峰籐業公司之上開房屋，係與瑞峰籐業公司之廠房同時建築，而該
        廠房與瑞峰籐業公司讓給原告之房屋均已陳舊，此有瑞峰籐業公司原有廠房
        牆壁寫有「瑞峰籐業公司」等字，而其字跡及牆壁均已呈陳舊，有照片附存
        訴願卷可證。
      4.尤其台灣省政府農林廳林務局農林航空測量隊於六十六年十一月間作航空照
        相時，原告所有台中縣神岡鄉○○路一三五三號房屋（包括受讓自瑞峰籐業
        公司部分之房屋）均拍攝在內，此有該航照圖可證，又原告之村長丙○○及
        鄰長李玉美、鄰居丁○○、戊○○均知悉原告受讓自瑞峰籐業公司之房屋，
        於六十五年以前即已存在，有村長、鄰長及鄰居之證明書可稽，並經証人丁
        ○○到庭証稱：「當時神清路整排都是瑞峰籐業在用的，我一直都是住在那
        邊」，証人戊○○証稱：「六十四年左右瑞峰籐業在使用，房子賣給原告，
        我是知道，房子是鐵架上搭石棉瓦，路本來有八米，後來有拓寬」，又証人
        己○○証稱：「我有在瑞峰籐業作司機，不到一年，我就離職，大約在六十
        七年至六十九年間離職，那間餐廳以前是鐵皮，上面蓋石棉瓦，房子賣給原
        告的事我不知道」在卷（見九十二年六月十日準備程序筆錄），又原告為證
        明原告受讓自瑞峰籐業公司之房屋係老舊建築物，乃於九十一年十二月六日
        申請台灣省土木技師公會鑑定該房屋構造之新舊、用途及現況後，經鑑定結
        果依據現場現況及經驗判斷，認定該建築物之原始構造應係作為廠房用之輕
        桁架系統建築物，其基礎為混凝土基腳，並於基腳上連結由角鋼及鋼條所組
        成之力霸鋼架系統，再於其屋頂覆以石棉瓦，然歷經幾十年之風吹雨打及颱
        風之摧殘，建物所有人必然是會有翻修之行為發生，惟建築材料之使用也因
        歷年之改進而有所變化，故當原力霸鋼架不堪使用時而改以Ｃ型鋼（又名槽
        型鋼），原屋頂材料及牆面改以烤漆鋼浪板替代之，又於建築物之桁架構材
        有力霸鋼架與Ｃ型鋼材兩種，後者係近十年來所通用之構材，而前者之構材
        早已不再生產，因此認定該鑑定標的物之結構現況，除基礎、磚牆及力霸鋼
        架為原始構材外（見鑑定報六--三頁、六--四頁、六--五頁、六--六頁、六
        --七頁、六--八頁、六--九頁照片），餘皆係後續修繕工程施工時所更換，
        由於建築基地面積及建築物高度並未有所改變，故其僅屬修繕範圍，而非新
        建之建築物，有台灣省土木技師公會鑑定報告可稽，由此足證原告所有台中
        縣神岡鄉○○路一三五三號房屋全部（包括受讓自瑞峰籐業公司之房屋）係
        於六十五即已建築，灼然甚明。
      5.次查原告原有坐落台中縣神岡鄉○○路一三五三號房屋係磚石造（代號：Ｆ
        ），而於民國七十七年間向瑞峰籐業股份有限公司（設於台中縣神岡鄉○○
        路一三五七號）受讓其所有左側建築於空軍用地上之房屋及土地使用權後，
        該受讓之房屋亦合併編入門牌號碼台中縣神岡鄉○○路一三五三號內，並自
        民國七十八年一月起課徵房屋稅，而該房屋之構造為鋼鐵造（代號：Ｊ），
        面積為二一二‧三平方公尺，有台中縣稅捐稽徵處房屋稅籍證明書可稽。又
        台灣省土木技師公會於民國九十一年十二月間鑑定該部分房屋結構之基礎，
        磚牆及力霸鋼架均屬早年之舊有建築材料，有台灣省土木技師公會鑑定報告
        可證。
      6.再查原告向瑞峰籐業股份有限公司購買系爭房屋（該房屋原屬門牌台中縣神
        岡鄉○○路一三五七號範圍，嗣原告於民國七十七年一月二十六日買受後，
        該部分房屋之門牌號碼，即與該房屋毗鄰之原告原有門牌台中縣神岡鄉○○
        路一三五三號房屋，合併門牌號碼為中山路一三五三號）之前，該系爭房屋
        係瑞峰籐業股份有限公司作為廠房或倉庫使用，且該瑞峰籐業股份有限公司
        申請設立工廠登記時，亦檢附該工廠廠地位置圖及建築物配置平面圖（見鈞
        院卷第一○七頁），而系爭房屋當時亦繪入於該建築物配置平面圖內，雖上
        開工廠係於民國七十一年八月一日經台灣省政府建設廳核准設立，但依瑞峰
        籐業股份有限公司向台灣省政府建設廳申請設立工廠時，所提出之工廠設立
        申請書上面末端即記載工廠之興建時間為「民國六十四年二月三日」，完工
        時間為「民國六十四年五月二十六日」，有該工廠設立申請書可稽（見鈞院
        卷第九十一頁），由此足証系爭房屋係於民國六十四年五月間即已建築完成
        ，灼然甚明。
      7.按「變更神岡擴大修訂都市計畫」係於六十九年六月二十五日公布實施，惟
        原告所有台中縣神岡鄉○○路一三五三號房屋（包括受讓自瑞峰籐業公司之
        房屋），係於六十九年六月二十五日公布「變更神岡擴大修訂都市計畫」之
        前所建築，因此該房屋建造時該地段並非屬都市計畫區域內，尚無必須申請
        建造執造及使用執造之規定，如謂該房屋早年於該基地未編定都市計畫區域
        前即予建築，而視為舊違章建築者，依法仍不構成拆除要件，被告未予詳查
        ，率予認定原告之前開房屋係違章建築而應予拆除，顯屬違法且不當，又內
        政部決定駁回原告之訴願，亦非有理由，乃請求判決如訴之聲明。
    (二)被告部分：
      1.建築法第二十五條：「建築物非經申請直轄市、縣（市）（局）主管建築機
        關之審查許可並發給執照，不得擅自建造或使用或拆除（略）」（處分卷第
        二頁）。建築法第九條：本法所稱建造，係指左列行為：
      (1)新建：為新建造之建築物或將原建築物全部拆除而重行建築者。
      (2)增建：於原建築物增加其面積或高度者。但以過廊與原建築物連接者，應視
        為新建。
      (3)改建：將建築物之一部分拆除，於原建築基地範圍內改建，而不增高或擴大
        面積者。
      修建：建築物之基礎、樑柱、承重牆壁、樓地板、屋架或屋頂、其中任何一
        種有過半之修理或變更者（處分卷第五頁）。
        違章建築處理辦法（處分卷第六頁）：
        第二條：「本辦法所稱之違章建築，為建築法適用地區內，依法應申請當地
        主管建築機關之審查許可並發給執照方能建築，而擅自建築之建築物」。
        第五條：「（略）通知違建人於收到通知三十日內，依建築法第三十條之規
        定補行申請執照，違建人之申請執照不合規定或逾期未補辦申領執照手續者
        ，直轄市、縣（市）主管建築機關應拆除之」。
      2.原告坐落臺中縣神岡鄉○○路一三五三號（順濟段二五○地號）建築物，未
        經依規定申請並領得執照即擅自建築，違反上開建築法第二十五條、違章建
        築處理辦法第二條、第五條規定。
      3.本案係由臺中縣神岡鄉公所，受理查處原告坐落神岡鄉○○路一三五三號（
        順濟段二五○地號）建築物涉違章建築案，案經原告提供「台灣電力公司電
        費明細表」、「台灣省自來水股份有限公司水費通知單」、「臺中縣稅捐稽
        徵處七十八年度房屋稅繳款書」各乙份，由神岡鄉公所函請被告派員勘查認
        定（臺中縣神岡鄉公所90.12.19.九○神鄉建字第20373號函）（處分卷第八
        頁）。
      4.本案被告受理後即函請「豐原地政事務所」、「臺中縣稅捐稽徵處」及會請
        被告建設局城鄉計畫課等，提供相關資料如下：
        (1)神岡鄉○○段二五○地號地籍謄本及土地登記簿謄本各乙份（處分卷第十一
          頁）。
        (2)神岡鄉○○路一三五三號，房屋稅籍紀錄表及房屋現值核計表（處分卷第
          十六頁）。
        (3)神岡鄉○○段二五○地號，都市計畫實施情形（處分卷第二二頁）。
        被告依據上開資料彙整，由被告工務局主政於九十一年二月一日上午十時邀
        集原告、空軍總司令部、豐原地政事務所、臺中縣稅捐稽徵處、神岡鄉公所
        及被告建設局於現場辦理會勘，結果如被告九十一年二月八日府工使字第
        09103843800號函送各單位會勘紀錄（處分卷第二六頁）；案經神岡鄉公所
        再提供七十四年四月十七日航照圖及檢附原告提供之戶口資料（處分卷第二
        八頁）作為本案建築物是否合法之認定依據。
      5.經查神岡鄉○○路一三五三號門牌建築物，依據臺中縣稅捐稽徵處房屋標示
        查丈紀錄房屋平面圖所示，除坐落順濟段二五○地號外，尚含坐落鄰地建築
        物，依序建造及登錄年度為民國五十六年、七十三年及七十八年一月，依現
        況本案建築物（順濟段二五○地號）屬樓層一層、鋼鐵造、面積約二一二點
        三平方公尺，歷經年數十三年（依民國九十一年計），於民國七十八年一月
        起課房屋稅；本案建築物屬六十九年六月發布「變更神岡擴大修訂都市計畫
        」區域內，依法非經申請主管建築機關之審查許可並發給執照不得擅自建造
        或使用，從而認定屬違章建築，被告遂依臺中縣神岡鄉公所91.4.24.神鄉建
        字第0006435號違章建築查報單（處分卷第三二頁），按「違章建築處理辦
        法」規定，以91.5.3.工使字第09111483100號違章建築補辦手續通知單（處
        分卷第三三頁），通知原告於文到三十日內補辦建造執照，惟原告逾期未辦
        理，被告工務局乃於91.6.13.以工使字第09115544000號違章建築拆除通知
        單，通知原告本案違章建築因逾期未補辦建造執照應執行拆除（處分卷第三
        七頁）。
      6.本案違章建築原告於被告受理、會勘及處分期間申覆及訴願促以合法房屋認
        定，其所提各項文件如下：
        (1)77.1.26.「瑞峰籐業股份有限公司」將「空軍用地」交由原告使用同意書
          。
        (2)戶籍謄本。
        (3)舊有瑞峰籐業股份有限公司圍牆照片。
        (4)六十六年十一月臺灣省林務航照圖。
        (5)村里民證明書。
        (6)六十八年十一月及十二月水電費繳費通知單（處分卷第三九至四六頁）。
          被告綜合以上原告所提文件及申覆理由，研判如下：
          有關上開證明文件依據「建築法修正公布前合法房屋之認定」規定：實施
          都市計畫地區，應依當地都市計畫公布日期予以認定。在都市計畫公布前
          已有之原有房屋，可憑都市計畫公布前日期之四種文件之一辦理：
          房屋謄本、建築執照或建物登記證明。
          戶口遷入證明。
          完納稅證明。
          繳納自來水或電費證明（略）（處分卷第六二頁）。
      7.除上開合法證明文件，餘非合法證明文件僅供參考，以上之認定依據合先述
        明。本案神岡鄉○○路一三五三號，依據臺中縣稅捐稽徵處資料，包括坐落
        順濟段二五○地號建築物及鄰地建物（各約33.6及59.4平方公尺），而本案
        建物於七十七、八年間應無此門號，此點可由原告所提供之「77.1.26.同意
        書」、「村里民證明書」及原告申復書（處分卷第三九頁）自行所舉說明第
        四項：「（略）因與申復人原有門牌臺中縣神岡鄉○○路一三五三號房屋毗
        鄰，因此訴願人受讓之『房屋』亦合編為神岡鄉○○路一三五三號（略）」
        獲得佐證，即民國七十七年以前「神岡鄉○○路一三五三號」此門號與本案
        無關，其所提「戶籍證明（六十八年八月）」及「水電繳費通知（六十八年
        十一月及十二月）」自與本案建物無關；次查臺中縣稅捐稽徵處房屋標示查
        丈紀錄，其平面及面積計算均記載於同一張紀錄單上，依序與現況吻合，即
        現況建築物於七十八年一月產生房屋稅籍，該時間點為本案之處分依據，認
        定為民國七十八年後所產生之違章建築，並依法處理，原告所提各項理由、
        證明查無改變本案認定之確切事實。原告再提行政訴訟，有關：
        (1)因其所「使用」之土地未獲軍方同意，無法取得建造許可，反視為被告之
          刁難，本末倒置，被告無法認同。
        (2)本案「違章建築補辦手續通知單」、「違章建築拆除通知單」及各項通知
          ，被告係依臺中縣神岡鄉公所違章建築查報單所載違建人住址：「臺中縣
          神岡鄉○○路四十九號」（另臺中縣稅捐稽徵處90.12.28所製房屋現值核
          計表所列通訊地址亦為上址）送達（家屬代收）（處分卷第三四、三八頁
          ），原告於本案查處期間舉凡會勘、申覆、訴願等均無礙，證之無損其權
          益，原告以因設籍「臺中縣神岡鄉○○路一三五三號」為由，訴稱本案之
          處分無效，被告自無法認同。
        (3)原告屢述瑞峰籐業股份有限公司，將空軍用地讓於使用同意書（處分卷第
          四一頁）為理由，查本土地之管轄及讓渡非被告權責，惟據九十一年二月
          一日空軍總司令部所派會勘人員所述，該筆土地空軍總司令部並無同意租
          、借用，另據原告九十二年元月十七日提大院聲請狀所述：「土地為軍方
          （空軍總部）所有：：且此道路原為戰備跑道，違建使用....。」，可見
          原告明知非法卻仍執以為理由，本項理由及文件，被告於本案查處期間即
          質疑其適法性，自始即不認同。
        (4)原告所提臺灣省土木技師公會九十一年十二月二十六日，標的物：臺中縣
          神岡鄉○○路一三五三號鑑定報告，綜觀全份報告及第十一點鑑定結論，
          係說明本案建物之結構、建材等至於其所述：「本鑑定標的物之結構現況
          ，除基礎、磚牆、及力霸鋼架為原始構材外，餘皆係... 故依建築法第九
          條所定義應屬『改建』」。查依據建築法第四條：「本法所稱建築物，為
          定著於土地上或地面下具有頂蓋、樑柱或牆壁，供個人或公眾使用之構造
          或雜項工作物。」，依據建築法第二十五條當依規定申請許可，本案之爭
          議應回歸原點，即本案建築物之建造日期為何？本案臺中縣神岡鄉公所及
          被告係依據臺中縣稅捐稽徵處所提供之合法證明文件時間點認定為「新建
          」違章建築查處，本份報告無時間證明，徒以「新建」、「改建」為訴，
          若其所訴成立則任何違章建築，於查處期間換一窗或修一門皆為理由，則
          行政將窒礙無法可行。
        (5)本案原告前並於九十一年七月三日提出訴願，案經被告呈內政部訴願審議
          委員會（處分卷第五五頁），經內政部決定：「訴願駁回」（處分卷第五
          八頁）。
      8.本案被告依法行政，認定、處分依據如上所述，並無不當，原告無法明確提
        供改變本案認定之確切事實，陳詞提起本訴，難謂有理，為特狀請大院鑒核
        ，准如訴之聲明以為判決。
    理  由
一、按「本法所稱建造，係指左列行為：一、新建：為新建造之建築物或將原建築物
    全部拆除而重行建築者。二、增建：於原建築物增加其面積或高度者。但以過廊
    與原建築物連接者，應視為新建。三、改建：將建築物之一部分拆除，於原建築
    基地範圍內改建，而不增高或擴大面積者。四、修建：建築物之基礎、樑柱、承
    重牆壁、樓地板、屋架或屋頂、其中任何一種有過半之修理或變更者。」、「建
    築物非經申請直轄市、縣（市）（局）主管建築機關之審查許可並發給執照，不
    得擅自建造或使用或拆除。：：。」、「建築執照分左列四種﹕一、建造執照﹕
    建築物之新建、增建、改建及修建，應請領建造執照。﹕﹕。」分別為建築法第
    九條、第二十五條第一項及第二十八條所明定；又「本辦法所稱之違章建築，為
    建築法適用地區內，依法應申請當地主管建築機關之審查許可並發給執照方能建
    築，而擅自建築之建築物。」、「直轄市、縣（市）主管建築機關，應於接到違
    章建築查報人員報告之日起五日內實施勘查，認定必須拆除者，應即拆除之。認
    定尚未構成拆除要件者，通知違建人於收到通知後三十日內，依建築法第三十條
    之規定補行申請執照。違建人之申請執照不合規定或逾期未補辦申領執照手續者
    ，直轄市、縣（市）主管建築機關應拆除之。」違章建築處理辦法第二條及第五
    條亦定有明文。
二、本件台中縣神岡鄉公所受理查處台中縣神岡鄉○○路二二五三號（神岡鄉○○段
    二五○地號）建築物涉有違章建築，乃函請原告提供系爭房屋合法證明文件後，
    於九十年十二月十九日函報告被告派員勘查認定，嗣被告於九十年十二月十九日
    函請台中縣豐原地政事務所及台中縣稅捐稽徵處提供系爭土地、建物相關資料後
    ，於九十一年二月一日會同相關單位人員赴現場會勘。嗣台中縣神岡鄉公所以九
    十一年四月廿四日神鄉建字第○○○六四三五號違章建築查報單查報系爭建築物
    為一新建鋼鐵造一層高約四公尺、面積約二一○平方公尺之違章建築，被告認原
    告未經許可擅自於國有台中縣神岡鄉○○段二五○地號土地上（神岡鄉○○路一
    三五三號）新建之建築物係屬違章建築，依台中縣稅捐稽徵處所提供之房屋稅籍
    資料，系爭違章建築係七十八年一月起課，嗣後併入原告所有門牌台中縣神岡鄉
    ○○路一三五三號房屋，乃以九十一年五月三日工使字第○九一一一四八三一○
    ○號違章建築補辦手續通知單通知原告於三十日內補辦建造執照，原告逾期未補
    辦，被告遂以九十一年六月十三日工使字第○九一一五五四四○○○號違章建築
    拆除通知單通知應執行拆除等情為兩造所不爭執，並有台中縣神岡鄉農會九十年
    十月三十日神農海務字第二六一五號函、台中縣神岡鄉公所九十年十二月十九日
    神鄉建字第二０三七三號函、台中縣政府九十年十二月二十五日九十府工使字
    第三六八二二三號函、台中縣豐原地政事務所九十年十二月三十一日豐地登字
    第九００一一七七四號函附土地登記簿謄本、台中縣豐原地政事務所九十一年一
    月二十三日豐地測字第九００一一六五０號函附地籍圖謄本、台中縣政府九十
    年十二月二十五日九十府工使字第三六六三九八號函、台中縣稅捐稽徵處九十一
    年一月二日九十中縣稅財字第０一八六七六九號函附坐落神岡鄉○○路一三五三
    號房屋稅籍紀錄表及房屋現值核計表、台中縣神岡鄉○○路一三五三號（順濟段
    二五０地號）會勘紀錄、台中縣神岡鄉公所九十一年四月廿四日神鄉建字第○○
    ○六四三五號違章建築查報單、台中縣政府九十一年五月三日工使字第○九一一
    一四八三一○○號違章建築補辦手續通知單、九十一年六月十三日工使字第○九
    一一五五四四○○○號違章建築拆除通知單附於原處分卷可稽（見原處分卷第八
    頁至第三十八頁），揆諸首揭規定，原處分並無違誤。
三、原告起訴主張：原告原來係居住並設籍於台中縣神岡鄉○○村○○路四十九號房
    屋，於六十八年八月九日即遷居並設籍於台中縣神岡鄉○○路一三五三號房屋，
    被告所屬工務局未予查明，竟於九十一年六月十三日工使字第○九一一五五四四
    ○○○號違章建築拆除通知單仍記載原告之住址為「神岡鄉○○路四九號」，並
    將「神岡鄉○○路一三五三號」建築物認為違章建築，顯與事實不符。而瑞峰籐
    業公司（設於台中縣神岡鄉○○路一三五七號）於七十七年一月二十六日將其左
    側建築於空軍用地上之房屋及土地使用權（長三十一點三公尺、寬七公尺）讓與
    原告，上開房屋，因與原告原有門牌台中縣神岡鄉○○路一三五三號房屋毗鄰，
    因此原告受讓之上開房屋，其門牌號碼亦合編為「神岡鄉○○路一三五三號」，
    原告受讓自瑞峰籐業公司之上開房屋，係與瑞峰籐業公司之廠房同時建築，此由
    峰籐業公司原有廠房牆壁寫有「瑞峰籐業公司」等字，而其字跡及牆壁均已呈陳
    舊，有照片附存訴願卷可證，該系爭房屋係瑞峰籐業公司作為廠房或倉庫使用，
    且該瑞峰籐業公司申請設立工廠登記時，亦檢附該工廠廠地位置圖及建築物配置
    平面圖，系爭房屋當時亦繪入於該建築物配置平面圖內，雖上開工廠係於民國七
    十一年八月一日經台灣省政府建設廳核准設立，但依瑞峰籐業公司向台灣省政府
    建設廳申請設立工廠時，所提出之工廠設立申請書上面末端即記載工廠之興建時
    間為「民國六十四年二月三日」，完工時間為「民國六十四年五月二十六日」，
    有該工廠設立申請書可稽，由此足証系爭房屋係於民國六十四年五月間即已建築
    完成，而原告原有坐落台中縣神岡鄉○○路一三五三號房屋係磚石造（代號：Ｆ
    ），而於民國七十七年間向瑞峰籐業股份有限公司（設於台中縣神岡鄉○○路一
    三五七號）受讓其所有左側建築於空軍用地上之房屋及土地使用權後，該受讓之
    房屋亦合併編入門牌號碼台中縣神岡鄉○○路一三五三號內，並自民國七十八年
    一月起課徵房屋稅，而該房屋之構造為鋼鐵造（代號：Ｊ），面積為二一二‧三
    平方公尺，有台中縣稅捐稽徵處房屋稅籍證明書可稽。尤其台灣省政府農林廳林
    務局農林航空測量隊於六十六年十一月間作航空照相時，原告所有台中縣神岡鄉
    ○○路一三五三號房屋（包括受讓自瑞峰籐業公司部分之房屋）均拍攝在內，此
    有該航照圖可證，又原告之村長丙○○及鄰長李玉美、鄰居丁○○、戊○○均知
    悉原告受讓自瑞峰籐業公司之房屋，於六十五年以前即已存在，有村長、鄰長及
    鄰居之證明書可證，又原告為證明原告受讓自瑞峰籐業公司之房屋係老舊建築物
    ，乃於九十一年十二月六日申請台灣省土木技師公會鑑定該房屋構造之新舊、用
    途及現況後，經鑑定結果依據現場現況及經驗判斷，認定該建築物之原始構造應
    係作為廠房用之輕桁架系統建築物，其基礎為混凝土基腳，並於基腳上連結由角
    鋼及鋼條所組成之力霸鋼架系統，再於其屋頂覆以石棉瓦，然歷經幾十年之風吹
    雨打及颱風之摧殘，建物所有人必然是會有翻修之行為發生，惟建築材料之使用
    也因歷年之改進而有所變化，故當原力霸鋼架不堪使用時而改以Ｃ型鋼（又名槽
    型鋼），原屋頂材料及牆面改以烤漆鋼浪板替代之，又於建築物之桁架構材有力
    霸鋼架與Ｃ型鋼材兩種，後者係近十年來所通用之構材，而前者之構材早已不再
    生產，因此認定該鑑定標的物之結構現況，除基礎、磚牆及力霸鋼架為原始構材
    外，餘皆係後續修繕工程施工時所更換，由於建築基地面積及建築物高度並未有
    所改變，故其僅屬修繕範圍，而非新建之建築物，有台灣省土木技師公會鑑定報
    告可稽，足證原告所有台中縣神岡鄉○○路一三五三號房屋全部（包括受讓自瑞
    峰籐業公司之房屋）係於六十五即已建築。「變更神岡擴大修訂都市計畫」係於
    六十九年六月二十五日公布實施，惟原告所有台中縣神岡鄉○○路一三五三號房
    屋（包括受讓自瑞峰籐業工司之房屋），係於六十九年六月二十五日公布「變更
    神岡擴大修訂都市計畫」之前所建築，因此該房屋建造時該地段並非屬都市計畫
    區域內，尚無必須申請建造執造及使用執造之規定，如謂該房屋早年於該基地未
    編定都市計畫區域前即予建築，而視為舊違章建築者，依法仍不構成拆除要件，
    被告未予詳查，率予認定原告之前開房屋係違章建築而應予拆除，顯屬違法且不
    當云云，然查：
  (一)台中縣神岡鄉○○路一三五三號門牌建築物，依據臺中縣稅捐稽徵處房屋標示查
    丈紀錄房屋平面圖所示，除坐落順濟段二五○地號外，尚含坐落鄰地建築物，依
    序建造及登記年度為五十六年、七十三年及七十八年一月，系爭建築物現況（順
    濟段二五○地號）屬樓層一層、鋼鐵造、面積約二一二點三平方公尺，歷經年數
    十三年（依民國九十一年計），於七十八年一月起課房屋稅，此有台中縣稅捐稽
    徵處九十一年一月二日九十中縣稅財字第０一八六七六九號函所附房屋稅籍紀錄
    表可參（見原處分卷第十七頁至第十九頁），而原告稱其原有坐落台中縣神岡鄉
    ○○路一三五三號房屋係磚石造，足見原告之系爭房屋有經修建。
  (二)而依原告所提出之同意書（見本院卷第二十頁）係載為「座落于台中縣神岡鄉○
    ○路1357號左邊之空軍用地一筆（長31.3公尺、寬7公尺），于民國59年由瑞峰
    藤業股份有限公司（以下簡稱甲方）所使用，現因不克所需，即日起交由甲○○
    （以下簡稱乙方），若以後軍部欲討回此用地，乙方應償還該筆土地，恐口無據
    ，特立此同意書為憑。立同意書人.... 中華民國七十七年元月二十六日」，該
    同意書僅提及空地並未有房屋之記載，而其長度亦與台中縣稅捐稽徵處九十一年
    一月二日九十中縣稅財字第０一八六七六九號函所函送被告之房屋標示查丈紀錄
    之房屋平面圖上系爭房屋之長度三十公尺亦不合。經本院向台中縣政府調取瑞峰
    藤業公司申請設立工廠登記資料其工廠設立申請書所附工廠廠地位置圖及建築物
    配置圖（見本院卷第九十頁至第九十四頁、第一０六頁至第一０八頁），雖有空
    地及倉庫之記載，惟空地與系爭房屋位置不同，其倉庫之面積亦僅有七十八平方
    公尺（即6.5×12），亦與原告所稱該系爭房屋係瑞峰籐業公司作為廠房或倉庫
    使用不合。
  (三)至於證人丁○○雖到庭証稱：「當時神清路整排都是瑞峰籐業在用的，我一直都
    是住在那邊」，証人戊○○証稱：「六十四年左右瑞峰籐業在使用，房子賣給原
    告，我是知道，房子是鐵架上搭石棉瓦，路本來有八米，後來有拓寬，何時拓寬
    的我已經不清楚了」，核與証人己○○証稱：「我有在瑞峰籐業作司機，不到一
    年，我就離職，大約在六十七年至六十九年間離職，那間餐廳以前是鐵皮，上面
    蓋石棉瓦，房子賣給原告的事我不知道」（見本院九十二年六月十日準備程序筆
    錄），所述系爭房屋構造並不相符，亦與現狀係由烤漆板所蓋不同（本院卷第四
    十頁、第四十一頁、第八十二頁至第八十四頁見原告所提現況照片、本院現場勘
    驗筆錄及附略圖）。又原告雖於九十一年十二月六日申請台灣省土木技師公會鑑
    定該房屋構造之新舊、用途及現況後，經鑑定結果依據現場現況及經驗判斷，認
    定該建築物之原始構造應係作為廠房用之輕桁架系統建築物，其基礎為混凝土基
    腳，並於基腳上連結由角鋼及鋼條所組成之力霸鋼架系統，再於其屋頂覆以石棉
    瓦，然歷經幾十年之風吹雨打及颱風之摧殘，建物所有人必然是會有翻修之行為
    發生，惟建築材料之使用也因歷年之改進而有所變化，故當原力霸鋼架不堪使用
    時而改以Ｃ型鋼（又名槽型鋼），原屋頂材料及牆面改以烤漆鋼浪板替代之（見
    原告所提台灣省土木技師公會建物現況鑑定報告p3），又於建築物之桁架構材有
    力霸鋼架與Ｃ型鋼材兩種，後者係近十年來所通用之構材，而前者之構材早已不
    再生產，因此認定該鑑定標的物之結構現況，除基礎、磚牆及力霸鋼架為原始構
    材外，餘皆係後續修繕工程施工時所更換，由於建築基地面積及建築物高度並未
    有所改變，故其僅屬修繕範圍，而非新建之建築物（見台灣省土木技師公會鑑定
    報告p4--p5），然瑞峰藤業公司係於七十一年五月間方申請工廠設立登記，並經
    台灣省建設廳於七十一年八月十日省建一字第一二五０二六號函核准工廠設立，
    上開鑑定亦無法證明系爭建物係於六十九年六月二十五日公布實施「變更神岡擴
    大修訂都市計畫」前所建造，且該鑑定報告亦不否認該建物有改建之情事，況系
    爭建物係七十八年一月起課房屋稅，屬六十九年六月發布「變更神岡擴大修訂都
    市計畫」區域內，不論係改建或修建依建築法第九條、第二十五條之規定，非經
    申請主管建築機關之審查許可並發給執照不得擅自建造或使用，從而被告認定屬
    違章建築，並無違誤，原告上開主張尚難採信。
四、綜上所述，原告主張均非可採，原處分以系爭建物係違章建物，以九十一年五月
    三日工使字第○九一一一四八三一○○號違章建築補辦手續通知單通知原告於三
    十日內補辦建造執照，原告逾期未補辦，被告遂以九十一年六月十三日工使字第
    ○九一一五五四四○○○號違章建築拆除通知單通知應執行拆除，並無違誤，訴
    願決定予以維持，亦無不合，原告訴請撤銷為無理由，應予駁回。本件事證已臻
    明確，兩造其餘陳述及舉證，不影響本件之判斷，不一一論列。
據上論結，本件原告之訴為無理由，依行政訴訟法第一百九十五條第一項後段、第九
十八條第三項前段，判決如主文。
中    華    民    國    九十二      年      九        月    四          日
                 臺 中 高 等 行 政 法 院   第 三 庭
                                審 判 長 法  官  莊  金  昌
                                         法  官  林  秋  華
                                         法  官  許  金  釵
右正本證明與原本無異。
如不服本判決，應於判決送達後二十日內向本院提出上訴書狀，其未表明上訴理由者
，應於提起上訴後二十日內向本院提出上訴理由書（須依對造人數附具繕本）；如於
本判決宣示或公告後送達前提起上訴者，應於判決送達後二十日內補提上訴理由書（
須附繕本）。未表明上訴理由者，逕以裁定駁回。
提起上訴應預繳送達用雙掛號郵票三九○元（三十四元及五元郵票各十份)。
中    華    民    國    九十二      年      九        月    四          日
                                         法院書記官  林  宜  萱


司法院資訊處製作；財團法人民間司法改革基金會備份。
